【裁判字號】    99,簡上,25
【裁判日期】    990616
【裁判案由】    給付租金
【裁判全文】
臺灣臺北地方法院民事判決              99年度簡上字第25號
上  訴  人  中租迪和股份有限公司
法定代理人  丙○○
被上訴人    積智日通卡股份有限公司
兼
法定代理人  乙○○
                        9號2樓
上列上列當事人間請求給付租金事件，上訴人對於中華民國九十
八年十一月三十日臺灣臺北地方法院98年度店簡字第1661號第一
審判決提起上訴，本院於九十九年六月二日言詞辯論終結，判決
如下：
    主  文
上訴駁回。
第二審訴訟費用由上訴人負擔。
    事實及理由
一、上訴人起訴主張：被上訴人積智公司邀被上訴人乙○○為連
    帶保證人，於民國95年5月10日以每月租金新臺幣（下同）
    56,000元（含稅）向伊承租車牌號碼8056-ＧＧ之賓士車乙
    輛，租期42個月，並簽訂車輛租賃契約，被上訴人積智公司
    依約有按期給付租金之義務，詎其支付租金之支票竟於97年
    12月25日提示後遭退票，且已拒絕往來，上訴人遂依上開租
    約第9條第3項約定取回租賃之賓士車，並於被上訴人積智公
    司承諾處理對外債務下，同意另交付車牌號碼4517 -ＱＱ之
    豐田牌汽車（下稱代步車）乙輛予積智公司使用，嗣考量積
    智公司票信貶落之狀況無法即時補正，復於98年1月再取回
    代步車，並發函終止前述租約。而依上開租約第9條第3項及
    第5項約定，被上訴人積智公司違約時應給付未到期租金總
    額30％即184,800元（56,000×未到期11期×30％）作為補
    償金，爰依契約法律關係提起本訴，請求被上訴人如數連帶
    給付補償金184,800元及其法定遲延利息。原審判決駁回上
    訴人之訴，上訴人提起上訴到院，並聲明：被上訴人應連帶
    給付上訴人184,800元及自起訴狀繕本送達翌日起至清償日
    止按日息萬分之五計算之遲延利息。
二、被上訴人則辯稱:被上訴人積智公司未曾遭處分、停止、取
    消、休、廢止營業，於租賃期間皆依約定按時給付租金，並
    無任何拖欠或退票記錄，亦無業務經營不善或營運管理困難
    之情事，上訴人所云97年12月之退票事件僅係被上訴人積智
    公司對外交易之特殊個案，被上訴人已於同年月31日將租車
    之款項匯給上訴人，並未違反租賃契約之約定，縱上訴人認
    被上訴人積智公司有違約情事，亦應先終止租約，不得強制
    收回租賃車輛，逕以不同等級之車來代替原來租賃之車，上
    訴人竟先後於97年12月30日及98年1月23日在未經被上訴人
    積智公司同意之情形下強制收回租賃車輛，復稱被上訴人積
    智公司違約而要求被上訴人連帶給付補償金，顯與事理不符
    。並聲明：上訴駁回。
三、兩造不爭執之事項：
(一)上訴人主張被上訴人積智公司邀被上訴人乙○○為連帶保證
    人，於民國(下同)95年5月10日向上訴人承租車牌號碼為
    8056-ＧＧ之賓士車（下稱租賃車）乙輛，並簽訂車輛租賃
    契約乙紙，租賃附表載明分42個月，租金每月一付，每期租
    金新臺幣（下同）56,000元（稅內含）之事實，業據提出車
    輛租賃契約書影本（見原審卷第4頁）為證。
(二)依兩造所定車輛租賃契約書第9條第1項約定：「承租人若違
    反本契約及租賃附表之規定，且經出租人通知限期要求改正
    而仍未改正時，出租人得以承租人違約論」等語，有車輛租
    賃契約書影本（見原審卷第4頁）可稽。
(三)被上訴人積智公司依前開契約有按期給付租金之義務，惟其
    用以支付租金之票據，於97年12月25日經上訴人提示後遭退
    票，並拒絕往來乙節，亦有支票及退票理由單（見原審卷第
    5頁）可佐。
(四)上訴人以被上訴人有違租賃契約約定，先於97年12月30日向
    被上訴人積智公司強制收回租賃標的，另交付豐田牌車號：
    4517 -ＱＱ車輛乙輛由被上訴人積智公司使用（下稱代步車
    ），復於98年1月23日再取回代步車，並發函終止前述租約
    等情，有上訴人所發之存證信函（見原審卷第6-7頁）可考
    。
(五)被上訴人自98年1月中旬後即無票據拒絕往來情事，且被上
    訴人積智公司於97年12月31日即已將租車之到期租金全部匯
    給上訴人，有被上訴人積智公司及分公司之資料查詢、郵局
    存證信函、匯款委託書、花旗（臺灣）銀行綜合月結單、綜
    合對帳單等件影本（見原審卷第30-38頁）可佐。
(六)以上各情，均為兩造所不爭執（見本院卷第15-16頁），應
    可信為真實。
四、本件上訴人請求被上訴人依上開租約第9條第3項及第5項約
    定連帶給付補償金184,800元及法定遲延利息，則為被上訴
    人所拒，並以前揭情詞置辯。是本件之爭點厥為：被上訴人
    積智公司有無上開租約第9條第1項所列之違約情事（即退票
    及票信不佳）？上訴人依同租約第9條第3項及第5項約定，
    請求被上訴人連帶給付違約時應給付之補償金(即未到期租
    金總額30％)184,800元及自起訴狀繕本送達翌日起至清償日
    止按日息萬分之五計算之遲延利息，有無理由？茲分述如下
    ：
(一)上訴人雖云被上訴人積智公司交付用以支付系爭租金之票據
    經上訴人提示後遭退票，且已拒絕往來，復未補正票信，而
    有違約情事，惟為被上訴人否認。經查，被上訴人積智公司
    交付用以支付系爭租金之票據經上訴人於97年12月25日提示
    後固遭退票，惟被上訴人旋即於同月31日將該期租金全部匯
    給上訴人，此有被上訴人積智公司提出之郵局存證信函、匯
    款委託書、花旗（臺灣）銀行綜合月結單、綜合對帳單等件
    影本（見原審卷第30 -38頁）可稽，核之被上訴人97年12月
    25日之支票是預付98年1月份之租金，且被上訴人自98年1
    月中旬後即無票據拒絕往來情事，並為上訴人所不爭執（見
    本院卷第15頁），足證被上訴人該期租金並未逾期給付，尚
    未構成違約情事。
(二)上訴人又云因被上訴人積智公司票信不佳，既未先行告知、
    復未在限期內補正票信，而有系爭契約第4條第10款所列「
    承租人公司的營運發生困難」之違約情事，同為被上訴人否
    認。經查，系爭租約第4條第10款係約定「承租人公司營運
    發生困難、業務經營不善、或公司遭到被處分、停止、取消
    、休、廢止營業時，承租人應立即通知出租人，若因此造成
    出租人受有損害者，除承租人應負損害賠償責任外，出租人
    並得終止與承租人之租賃契約。」（見原審卷第4頁），惟
    被上訴人積智公司並未遭受主管機關施加處分或有何停止、
    取消、休、廢止營業之情事，於造本件租賃期間亦皆依約按
    時給付租金，並無逾期給付之記錄，此為兩造所不爭執，一
    如前述，徵之被上訴人同時期另與訴外人和新小客車租賃股
    有限公司簽訂租車契約，租金款項更高且仍在履約中，亦有
    被上訴人提出之租賃契約書、匯款單及感謝函各一份（見本
    院卷第56-65頁）可佐，足證被上訴人確有有履約之能力，
    尚難認被上訴人有何業務經營不善或營運管理困難、卻未立
    即通知出租人，因此造成出租人即上訴人受有損害之情事。
    是上訴人執此主張被上訴人有違約情事，亦無可採。
(三)至上訴人所云被上訴人未在限期內補正票信而有違約情事乙
    節，亦經被上訴人否認，且上訴人始終未能提出任何證據證
    明其曾以書面或口頭要求被上訴人需於何等特定之期限內補
    正或改進票信，而訊之證人即上訴人之受雇人甲○○（問:
    你跟被訴人聯繫的時候，有跟他們告知說他們是如何違約的
    情形嗎？是補正票信？或補正信貸？有沒有要求要在多少期
    限內補正？），證人甲○○答稱：「沒有。我只很明確跟他
    們表示公司要求補正以總經理當保證人。因為公司給我的訊
    息就是這樣的。」等語（見本院卷第36頁、第41頁），參之
    另證人即上訴人之受雇人王文吉經理到庭所為之證詞，亦僅
    能證明其曾與被上訴人之受僱人丁○○課長聯繫、要求被上
    訴人公司總經理在租約上列名擔任連帶保證人，渠等均未代
    表上訴人要求被上訴人積智公司需於合理之特定期間內補正
    其對外票信，此有前開證人之證詞在卷(見本院卷第36-37頁
    、第41頁、第49-51頁背面)可考，核與另證人即被上訴人之
    受僱人丁○○到庭所為之證詞（見本院卷第38-40頁）大致
    相符，是被上訴人辯稱上訴人未曾定期要求被上訴人應在一
    定期限內補正票信等語，信屬可取，上訴人主張曾限期令被
    上訴人補正票信，被上訴人卻未補正，因之構成違約情事云
    云，與事實不符，並無可取。
(四)末查，上訴人固曾於原審提出其於98年4月21日發給被上訴
    人之存證信函乙件（見原審卷第6-7頁），欲藉以證明其有
    命被上訴人補正，惟查，上訴人自承其於98年1月23日拖回
    代步車後，即表示其已單方終止系爭租賃合約，該紙存證信
    函只是其後再補發之書面作為文字之證明而已（見本院卷第
    52頁），此為被上訴人所不爭執，是前開存證信函顯非用以
    催告被上訴人補正票信之用至明。況上訴人自承其除前開存
    證信函之外，未曾再發其他書面，而就其有無定期催告並限
    期命被上訴人定期補正票信乙節，亦無其他證據方法提出（
    見本卷第51頁背面），是上訴人主張被上訴人有前述之違約
    情事，即難憑取。此外，上訴人亦未舉證證明其有因被上訴
    人票信不佳之事由而受有何等損害，是上訴人執此主張被上
    訴人有違約情事，顯與前揭契約之約款內容不符，洵無可取
    。
五、綜上，本件上訴人主張被上訴人積智公司有前述之違約情事
    ，既經被上訴人否認，上訴人復未能舉證證明其所云屬實，
    是其主張依上開租約第9條第3項及第5項約定，被上訴人乙
    ○○亦應與被上訴人積智公司連帶給付上訴人補償金184,80
    0元，顯屬乏據，不應准許。從而，上訴人請求被上訴人連
    帶給付補償金184,800元，及自起訴狀繕本送達翌日起至清
    償日止，按年息5%計算之利息，為無理由，不應准許。其假
    執行之聲請亦失所附麗，應併予駁回。原審為上訴人敗訴之
    判決，及駁回其假執行之聲請，並無不合。上訴意旨指摘原
    判決不當，求予廢棄改判，為無理由，應予駁回。
六、因本案事證已臻明確，兩造其餘主張、陳述及所提之證據，
    經本院審酌後，認與判決結果不生影響，爰不一一論述，附
    此敘明。
七、據上論結，本件上訴為無理由，依民事訴訟法第436條之1第
    3項、第449條第1項、第78條，判決如主文。
中    華    民    國    99    年    6    月     16    日
                  民第三庭審判長法  官  丁蓓蓓
                                法  官  郭美杏
                                法  官  林振芳
以上正本係照原本作成。
本判決不得上訴。
中    華    民    國    99    年    6     月    17    日
                                書記官  陳麗欽

司法院資訊處製作；財團法人民間司法改革基金會備份。
